【裁判字號】    98,上易,290
【裁判日期】    981208
【裁判案由】    給付仲介傭金
【裁判全文】
臺灣高等法院民事判決                 98年度上易字第290號
    上  訴  人  甲○○
    訴訟代理人  張運才律師
    被  上訴人  乙○○
上列當事人間給付仲介傭金事件，上訴人對於中華民國98年2月
19日臺灣板橋地方法院97年度訴字第2851號第一審判決提起上訴
，本院於98年11月24日言詞辯論終結，判決如下：
    主  文
上訴駁回。
第二審訴訟費用由上訴人負擔。
    事實及理由
一、本件上訴人主張：訴外人寶山建設股份有限公司（下稱寶山
    公司）前委託被上訴人仲介出售坐落台北縣板橋市○○段36
    6-1、369-1、371、375、375-1、375-2、376-1、823-1、86
    6號及忠孝段731、733號等11筆道路用地（下稱系爭土地）
    ，被上訴人復委託上訴人代尋買主，而訴外人精誠資產管理
    顧問股份有限公司（下稱精誠公司）則委託訴外人黃世豐代
    為尋找土地，黃世豐乃透過原審共同原告陳元英之介紹，認
    識上訴人。民國97年9月10日，兩造、陳元英及黃世豐在台
    北縣三重市○○路某泡沫紅茶店，約定土地實際售價倘超過
    公告現值之55%時，被上訴人願給付上訴人及陳元英二人按
    土地公告現值1%計算之仲介佣金。嗣系爭買賣成交價金及精
    誠公司給付之傭金新台幣（以下同）354萬元合計超過公告
    現值55%，被上訴人應依約給付上訴人與陳元英佣金157萬元
    ，然迄今僅交付35萬元，就其應得部分，尚積欠61萬元，被
    上訴人竟以成交價未達公告現值之55%為由拒絕再為給付，
    有違誠信原則，爰依兩造之契約，聲明請求：(一)原判決就駁
    回後開部分廢棄，(二)被上訴人應給付上訴人61萬元及自起訴
    狀繕本送達翌日起至清償日止按年息5%計算之利息。除援用
    原審所提立證方式外，補提不動產經紀營業員專業訓練證明
    書、名片、通話紀錄、地價謄本、公告現值表為證。（上訴
    人及陳元英於原審起訴請求被上訴人應給付其等122萬元及
    利息，原審判決敗訴，上訴人一人提起上訴，求為廢棄原判
    決其敗訴部分，改判如上聲明，陳元英就其敗訴部分，則未
    據聲明不服。）
二、被上訴人則以：寶山公司原訂售價為土地公告現值之55%，
    不給付佣金，其乃向上訴人表示如果要佣金，就以公告現值
    56%開價，多出之1%或超過55%部分，作為上訴人之佣金，惟
    系爭土地實際成交價格未達公告現值55%，且上訴人於買賣
    過程中並無出力，自不得請求佣金，因念及上訴人及陳元英
    工作不順，其乃與黃世豐自精誠公司給付之佣金中提出35萬
    元給上訴人與陳元英吃紅，非屬仲介報酬等語答辯，聲明：
    上訴駁回。並援用原審所提立證方式。
三、查訴外人寶山公司委託被上訴人仲介出售系爭土地，被上訴
    人復委託上訴人代尋買主，精誠公司則欲購買土地，委託黃
    世豐代為尋找，黃世豐乃透過原審共同原告陳元英之介紹，
    認識上訴人，精誠公司因此向寶山公司買受系爭土地，嗣後
    精誠公司依公告現值157,726,607元之2.25%計算佣金，給付
    黃世豐及被上訴人，黃世豐及其所屬公司領取1%，被上訴人
    及其小組成員領取1.25%，實際領取金額175萬元，被上訴人
    、黃世豐共同給付上訴人及陳元英二人共35萬元等情，為兩
    造所不爭執，並有上訴人所提地價謄本、公告現值表在卷可
    憑（見本院卷第77-87、90頁），且經證人黃世豐到庭證述
    ，堪信為真實。
四、上訴人主張兩造於97年9月10約定系爭土地成交後，其可得
    系爭土地公告現值1%之仲介佣金，嗣買賣果真成交，精誠公
    司亦已給付佣金予被上訴人，被上訴人卻拒絕依約交付其應
    得之部分云云，被上訴人則否認之，辯稱：其係表示土地成
    交價超過公告現值55%之部分才是上訴人之佣金，因成交價
    未達此標準，上訴人無權領取佣金等語，證人黃世豐於原審
    證稱：其是透過陳元英，才認識兩造，就精誠公司的佣金沒
    有達成協議，當天是假設買賣價金是公告現值之56%，就給
    上訴人1%的佣金，事後寶山公司不付佣金，精誠公司則付公
    告現值2.25%，其收1%，其餘由被上訴人處理（見原審卷第
    37頁），又查系爭土地於97年1月之公告現值共計157,726,
    607元，據寶山公司函覆本院表示：系爭土地成交總價為75,
    597,800元，其公司並未給付第三人仲介報酬，有該公司98
    年10月19日寶建業字第98020號函、98年4月27日寶建業字第
    98004號函可佐（見本院卷第69、39頁），此為兩造不爭執
    ，是系爭土地成交價格僅為公告現值47.93%（計算式：75,
    597,800÷157,726,607元≒47.93%），顯未達被上訴人允諾
    給付佣金之標準，上訴人雖稱二者加計剛好達到55%之標準
    ，故精誠公司給付被上訴人之佣金包含上訴人應得部分云云
    ，然上開售價縱加計精誠公司所付2.25%佣金，僅約占50.18
    %，仍未達55%，此部分主張亦不足採，則上訴人依兩造97年
    9月10日之約定請求系爭土地公告現值1%之仲介傭金，自非
    有據。
五、上訴人另稱倘無佣金，其豈會居間仲介，上訴人嗣後以成交
    價未達公告現值55%為由拒付佣金，有違誠信原則云云，按
    稱居間者，謂當事人約定，一方為他方報告訂約之機會或為
    訂約之媒介，他方給付報酬之契約；如依情形，非受報酬即
    不為報告訂約機會或媒介者，視為允與報酬，民法第565條
    、第566條第1項分別定有明文。參諸系爭土地交易金額非少
    ，兩造均為從事不動產買賣業務，有名片附卷可參（原審卷
    第17頁、本院卷第11頁），平日並無特殊情誼，在系爭土地
    成交前，即與其他居間人言及報酬等情，上訴人應不可能無
    償為被上訴人或買賣雙方居間，則兩造雖僅言明土地售價超
    過公告現值55%時之佣金給付方法，而未提及低於該標準時
    之給付方法，然依上揭說明，仍應視為已允諾給付報酬，上
    訴人雖不得依97年9月10日之約定請求公告現值1%作為報酬
    ，然非謂上訴人必不得向被上訴人索取若干之報酬。被上訴
    人雖辯稱上訴人僅是介紹其認識黃世豐，知道系爭交易案，
    並未參與整個仲介服務過程云云。惟查，精誠公司委託黃世
    豐代為尋找土地，黃世豐乃透過原審共同原告陳元英之介紹
    ，認識上訴人等情，為兩造所不爭執，足見倘非上訴人居中
    媒介，被上訴人無從認識精誠公司之仲介黃世豐或知悉精誠
    公司有意購買土地，又豈能促成系爭土地交易案。其次，依
    證人黃世豐證稱其每一階段均有知會陳元英，但陳元英未到
    ，且告知被上訴人可全權作主（見原審卷第38頁），上訴人
    亦自陳其至9月10日會議結束止，已完成居間工作，堪認上
    訴人於本件交易中最重要工作為介紹被上訴人認識買方仲介
    ，參之被上訴人陳稱：自精誠公司取得之佣金175萬元，分
    配其等5名仲介小組成員，嗣後決定共同拿出20萬元，黃世
    豐另出15萬元，合計35萬元付給上訴人與陳元英等情，為上
    訴人所不爭執，上訴人既未證明上述35萬元報酬是否過低，
    徒謂其得向被上訴人領取公告現值1%之仲介費，自屬無據，
    否則對於參與事務始末之被上訴人及其小組成員僅分得0.25
    %，又豈稱公允，是其此部分亦不足採。
六、綜上所述，上訴人依兩造契約及誠信原則，請求被上訴人給
    付61萬元及自起訴狀繕本送達翌日起至清償日止按年息5%計
    算之利息，為無理由。原審為上訴人敗訴判決，及駁回其假
    執行之聲請，理由雖有不同，結論則無二致。上訴意旨指摘
    原判決不當，聲明廢棄改判，為無理由，應予駁回。
七、本件事證已明確，兩造其餘主張於判決結果不生影響，爰不
    一一論述，附此敘明。
八、據上論結，本件上訴為無理由。依民事訴訟法第449條第2項
    、第78條，判決如主文。
中    華    民    國    98    年    12    月    8     日
                    民事第九庭
                        審判長法  官  黃熙嫣
                              法  官  林玲玉
                              法  官  陳玉完
正本係照原本作成。
不得上訴。
中    華    民    國    98    年    12    月    9     日
                              書記官  鎖瑞嶺

司法院資訊處製作；財團法人民間司法改革基金會備份。
